臺灣新北地方法院板橋簡易庭民事判決
111年度板簡字第667號
原      告  廖翁暖  
訴訟代理人  唐嘉瑜律師(法扶律師)
複  代理人  陳芊妤律師
被      告  侯佳宏  
上列當事人間請求侵權行為損害賠償(交通)事件，本院於民國11
1年5月17日言詞辯論終結，判決如下：
    主      文
被告應給付原告新臺幣137,827元，及自民國111年1月25日起至
清償日止，按週年利率5%計算之利息。
原告其餘之訴駁回。
訴訟費用由被告負擔25%，餘由原告負擔。
本判決原告勝訴部分得假執行。
原告其餘假執行之聲請駁回。
    事實及理由
一、原告主張：
  ㈠被告於民國109年3月13日晚間7時42分許，騎乘車牌號碼000-
    000號普通重型機車，沿新北市三峽區大同路往中正路1段方
    向行駛，行經該路段22號前，疏未注意車前狀況貿然前行，
    適與步行於該路段、正欲穿越馬路之原告發生碰撞，致原告
    受有外傷性顱內出血、左側多處肋骨骨折、右股骨轉子間骨
    折及唇內撕裂傷等傷勢。被告前開過失傷害犯行，經本院以
    110年度交簡字第824號判決處有期徒刑2月。
  ㈡原告因被告上開過失行為受有如列之損害：
  ⒈醫療費用新臺幣(下同)116,954元：原告於事故當日送往行天
    宮醫療志業醫療財團法人恩主公醫院(下稱恩主公醫院)急診
    ，治療期間支出住院費用及後續出院持續回診費用共計116,
    954元。
  ⒉看護費用226,600元：原告因本件事故受傷入住恩主公醫院加
    護病房，且無法自理生活而必須仰賴他人照護，原告於住院
    期間109年3月13日至同年3月26日及出院後3個月內，由原告
    孫女代為看護與照顧，以每日照護費用以2,200元計算，專
    人看護費用共計226,600元(計算式：13日×2,200元＋90日×2,
    200元＝226,600元)。
  ⒊醫療用品費用4,652元：原告因受有前揭傷勢所支出醫療用品
    費用為4,652元。
  ⒋精神慰撫金200,000元：原告因本件事故受有外傷性顱內出血
    、左側多處肋骨骨折、右股骨轉子間骨折及唇內撕裂傷等嚴
    重傷勢；又原告以屆高齡，傷後恢復進度緩慢仰賴親人幫助
    ，持續進行門診追蹤治療，忍受術後及漫長復健過程之生理
    及精神痛苦，請求被告賠償精神慰撫金200,000元。
  ㈢為此，爰依民法第184條第1項前段、第191條之2前段、第193
    條第1項、第195條規定，請求被告賠償損害。並聲明：⒈被
    告應給付原告548,206元，及自起訴狀繕本送達翌日至清償
    日止，按週年利率5%計算之利息。⒉願供擔保請准宣告假執
    行。
二、被告則以：對於刑事判決結果及原告請求被告賠償醫療費用
    116,954元、醫療用品費用4,652元均不爭執；惟原告親人非
    專業看護人員，應依一般看護人員每日1,200元計算看護費
    用；原告亦有違規穿越馬路，未注意來車之過失等語，資為
    抗辯。並聲明：原告之訴駁回。
三、法院之判斷：
  ㈠原告主張被告於上開時、地騎乘前揭機車，疏於未注意車前
    狀況，與步行於系爭路段之原告發生碰撞，原告因而受有外
    傷性顱內出血、左側多處肋骨骨折、右股骨轉子間骨折及唇
    內撕裂傷等傷害等情，業據提出恩主公醫院診斷證明書暨醫
    療費用收據、嚴重疾病通知單、臻祥醫療器材有限公司之統
    一發票、本院110年度交簡字第824號刑事判決為證，另有本
    院110年度交簡上字第62號刑事判決在卷可參，並經本院依
    職權向新北市政府警察局三峽分局調閱本件道路交通事故卷
    宗暨調閱上開刑事案件偵審卷宗，核閱屬實，復為被告所不
    爭執，是本院依調查證據之結果，堪認原告前開主張為真正
    。　　
  ㈡按因故意或過失，不法侵害他人之權利者，負損害賠償責任
    ；不法侵害他人之身體或健康者，對於被害人因此喪失或減
    少勞動能力或增加生活上之需要時，應負損害賠償責任；不
    法侵害他人之身體、健康，被害人雖非財產上之損害，亦得
    請求賠償相當之金額，民法第184條第1項前段、第193條第1
    項、第195條第1項前段分別定有明文。查被告不法侵害原告
    身體及健康權之侵權行為事實，業經認定於前，從而，原告
    依前開規定，訴請被告負賠償責任，洵屬有據，茲將原告得
    請求被告賠償之金額，分述如下：
  ⒈醫療費用暨醫療用品部分：
　　原告主張因被告前開過失傷害行為，受有外傷性顱內出血、
    左側多處肋骨骨折、右股骨轉子間骨折及唇內撕裂傷等傷勢
    ，而支出醫療費用116,954元及醫療用品費用4,652元等情，
    並提出前揭診斷證明書暨醫療費用收據、統一發票為證，且
    為被告所不爭執，則原告請求被告給付醫療費用及醫療用品
    費用共計121,606元(計算式：116,954元＋4,652元＝121,606
    元)，即為可採。
  ⒉看護費用部分：
    按親屬間之看護，縱因出於親情而未支付該費用，然其所付
    出之勞力，顯非不能以金錢為評價，此種基於身分關係之恩
    惠，自不能加惠於加害人，而應比照一般看護情形，認被害
    人受有相當看護費之損害，命加害人賠償，始符合民法第19
    3條第1項所定「增加生活上需要」之意旨（最高法院89年度
    台上字第1749號判決要旨參照）。原告主張其於恩主公醫院
    住院期間即109年3月13日起至同年月26日計13日、出院後3
    個月計90日需委由親人看護共計103日，每日看護費用以2,2
    00元計算，得請求被告給付看護費用678,400元(計算式：2,
    200元×103日＝226,600元)，並提出恩主公醫院診斷證明書為
    憑，被告固不爭執原告於上開期間有由專人看護之必要，然
    辯稱每日看護費用應以1,200元計算，惟原告請求以每日2,2
    00元計算看護費用，與國內目前一般僱請全日看護之人力費
    用相當，又衡酌原告因本件事故受有外傷性顱內出血、左側
    多處肋骨骨折、右股骨轉子間骨折及唇內撕裂傷等傷勢，並
    於住院期間接受左側肋骨復位固定及豬尾巴導管引流手術、
    右股骨復位及固定手術，可見原告傷勢嚴重，則原告主張其
    委由親屬看護亦應比照聘僱專業看護照顧之計算標準，堪認
    合理，是以，原告請求被告給付看護費用226,600元，亦有
    理由。
  ⒊精神慰撫金部分：
    再按不法侵害他人之人格權，被害人受有非財產上損害，請
    求加害人賠償相當金額之慰撫金時，法院對於慰撫金之量定
    ，應斟酌實際加害情形、所造成之影響、被害人痛苦之程度
    、兩造之身分地位、經濟情形及其他各種狀況，以核定相當
    之數額（最高法院47年度台上字第1221號、51年度台上字第
    223號判例意旨參照）。查原告因被告前開過失傷害行為，
    受有上開傷害，已如前述，堪認原告精神上自受有一定程度
    之痛苦，原告依民法第195條第1項規定，請求非財產上損害
    賠償，洵屬有據。爰審酌原告年事已高，目前無業且無收入
    ，名下無財產；被告擔任工廠作業員、月入約30,000元、名
    下有機車1部，業經兩造陳述在卷，另參酌兩造稅務電子閘
    門所得調件明細表所示資力狀況，經綜合考量兩造之關係、
    身分地位、經濟狀況、原告受傷程度、被告之侵權行為態樣
    暨情節等一切情狀，認原告請求被告賠償200,000元元之非
    財產上損害尚屬過高，應核減為150,000元為適當。
　⒋綜上，原告得請求被告賠償之金額共計498,206元（計算式：
    121,606元＋226,600元＋150,000元＝498,206元）。
  ⒌末按損害之發生或擴大，被害人與有過失者，法院得減輕賠
    償金額，或免除之，民法第217條第1項定有明文。此項規定
    之目的，在謀求加害人與被害人間之公平，故在裁判上法院
    得以職權減輕或免除之（最高法院85年台上字第1756號判例
    意旨可稽）。經查，被告固有疏未注意車前狀況之過失，惟
    原告未依規定穿越道路，為肇事主因乙情，有被告提出之新
    北市政府車輛行車事故鑑定會新北車鑑字第0000000號鑑定
    意見書附卷可考，且為原告所不爭執，足徵原告亦與有過失
    。從而，本院審酌雙方過失之程度及對本件事故造成之影響
    大小，認被告就本件事故應負擔40%之過失責任，原告則應
    負擔60%之過失責任。基此，爰依前開規定，減輕被告之賠
    償金額為199,282元（計算式：498,206元×40%＝199,282元，
    元以下四捨五入）。
  ㈢末按保險人依強制汽車責任保險法規定所為之保險給付，視
    為被保險人損害賠償之一部分；被保險人受賠償請求時，得
    扣除之，強制汽車責任保險法第32條定有明文。此一規定，
    之立法目的，在於保險人之給付乃由於被保險人支付保險費
    所生，性質上屬於被保險人賠償責任之承擔或轉嫁，自應視
    為加害人或被保險人損害賠償金額之一部分，為避免受害人
    雙重受償，渠等於受賠償請求時，自得扣除之。經查，本件
    原告業已受領強制保險金額為61,455元，此有原告提出之存
    摺內頁明細存卷可參，揆諸前揭規定，原告得請求之金額自
    應扣除強制險保險金。準此，原告於本件所尚得請求之金額
    即為137,827元（計算式：199,282元－61,455元＝137,827元
    ）。
四、綜上所述，原告依民法第184條第1項前段、第193條第1項、
    第195條規定，請求被告給付137,827元，及自起訴狀繕本送
    達翌日即111年1月25日起至清償日止，按週年利率5%計算之
    利息，為有理由，應予准許。逾此範圍之請求，則無理由，
    應予駁回。
五、本件事證已臻明確，兩造其餘之攻擊防禦方法及所提證據，
    於判決結果不生影響，爰不一一論列，併此敘明。
六、本件原告勝訴部分係適用簡易訴訟程序所為被告敗訴之判決
    ，爰依職權宣告假執行。又原告聲請供擔保宣告假執行之部
    分，僅係促使法院職權發動，毋庸另予准駁之表示。至原告
    敗訴之部分，其假執行之聲請即失所附麗，應予駁回。
中　　華　　民　　國　　111 　年　　6 　　月　　24　　日
                  臺灣新北地方法院板橋簡易庭
                            法  官  施函妤
以上為正本係照原本作成。
如不服本判決，應於送達後20日內，向本院提出上訴狀並表明上
訴理由，如於本判決宣示後送達前提起上訴者，應於判決送達後
20日內補提上訴理由書（須附繕本）。
中　　華　　民　　國　　111 　年　　6 　　月　　25　　日
                            書記官  吳昌穆